臺灣板橋地方法院刑事判決　　　　　　　　　　　　　九十一年度易緝字第三五號
　　公　訴　人　臺灣板橋地方法院檢察署檢察官
　　被　　　告　甲○○
右列被告因大陸人民條例案件，經檢察官提起公訴（八十七年度偵字第二一六四四號
），本院判決如左：
    主  文
甲○○違反不得留用大陸地區人民在臺灣地區從事未經許可之工作之規定，科罰金新
臺幣萬元，如易服勞役，以新臺幣玖佰元即銀元參佰元折算壹日。
    事  實
一、甲○○前曾於民國八十五年間因背信罪，經臺灣臺南地方法院於八十六年四月十
    五日判處有期徒刑七月，上訴後，經臺灣高等法院臺南分院於八十六年八月七日
    將原判決撤銷，惟仍判處有期徒刑七月確定，猶不知悔改，其明知不得留用中國
    大陸地區人民從事未經許可之工作，詎未經依法申請許可，於八十七年九月十三
    日上午十時三十分許，留用自中國大陸來臺灣探親人士楊明興、楊廣興二人（該
    二人均係於八十七年六月二十四日以探親名義入境），在臺北縣永和市○○街七
    十二巷十二號四樓，從事未經許可之房屋裝修、打掃、整理廢料等勞務工作；嗣
    於同日上午十一時三十分許，在上址為警當場查獲。
二、案經臺北縣警察局永和分局報請臺灣板橋地方法院檢察署檢察官偵查起訴。
    理  由
一、訊之被告甲○○固就上開楊明興、楊廣興二中國大陸人士曾在其同意下，進入臺
    北縣永和市○○街七十二巷十二號四樓等情坦承不諱，惟矢口否認有何僱用或留
    用楊明興二人之情事，辯稱：上開建物係其與丁○○合資購買的，惟所有權登記
    在丁○○名下，本來預定要出租與他人，惟尚未租出去，適時其一位友人乙○○
    （別名陳關山）表示有二名中國大陸來臺灣之親戚沒地方住，請其將上開建物借
    給楊明興等二人住，其同意後，某日白天楊明興等二人就搬至上開建物，後來沒
    多久就被抓了，根本沒有僱用或留用楊明興等二人工作之意云云。惟查，右揭事
    實，業據證人楊明興、楊廣興二人於警訊中均證稱：「（問：甲○○請你們從事
    何種工作？）甲○○請我們在工地幫忙打掃整理廢料。」等語明確（見偵查卷第
    六頁、第八頁），訊據證人即當日查獲之臺北縣警察局永和分局得和派出所巡佐
    丙○○亦證稱：「（問：八十七年九月十三日上午十一點半，有無在永和民治街
    查獲楊廣興二人？）是的。」，「（問：如何知道？）我正在查戶口，發現他們
    二人在工作，在挑砂石，從樓下挑到樓上。好像在建頂樓。我剛好在那棟房屋查
    戶口，在樓梯間看到他們，我問他們，一聽腔調，就知道是大陸來的，就把他們
    帶到所裡。」，「（問：那時他們有無問住哪裡？）他們有講住親戚那裡，用扁
    擔和畚箕在挑。」，「（問：有無說作多久？）我認為好像是剛來做。．．．」
    ，「（問：有無說受僱於被告？有無說拿多少錢？）我記不清楚，是同事在問筆
    錄。沒有講拿多少錢。他們沒有住那棟。那棟沒人住。好像是房東叫他們來做。
    那個房子，我記得四樓是房東租給別人，他們應該沒有住在四樓。四樓頂加蓋未
    完工，也不可能住。」諸語綦詳（見本院九十一年四月十一日審理筆錄），再查
    楊明興、楊廣興二人均係中國大陸地區人士，其等二人係以探親事由申請中華民
    國臺灣地區旅行證，入境效期自八十七年二月二十日至八十七年八月十九日，而
    於八十七年六月二十四日入境等情，亦有其等二人中華民國臺灣地區旅行證影本
    各一件在卷可查，俱徵被告以前開情詞置辯，無非事後卸責之詞，不足採信，綜
    上事證明確，被告犯行堪予認定。
二、按「稱僱傭者，謂當事人約定，一方於一定或不定之期限內為他方服勞務，他方
    給付報酬之契約。」民法第四百八十二條定有明文。核被告所為，係違反臺灣地
    區與大陸地區人民關係條例第十五條第四款「留用大陸地區人民在臺灣地區從事
    未經許可之工作」之規定，應依同條例第八十三條第一項規定論處。公訴意旨認
    被告係違反臺灣地區與大陸地區人民關係條例第十五條第四款「『僱用』大陸地
    區人民在臺灣地區從事未經許可之工作」之規定，應依同條例第八十三條第一項
    規定論處，惟在被告否認上情，證人楊明興、楊廣興二人於警訊中均未證稱其等
    二人與被告約定報酬為何，證人丙○○亦證稱：「．．．沒有講拿多少錢．．．
    」等語之情況下，均無從證明被告「僱用」楊明興、楊廣興二人，惟楊明興、楊
    廣興二人既為被告服勞務之情甚為明確，均已如前述，是被告應係「留用」其等
    二人，是前揭公訴意旨容有誤解，附此敘明。爰審酌被告已有前科，素行已非良
    善，其為圖得小利，任意非法留用中國大陸地區人民，既減損臺灣地區人民就業
    機會與權利，衝擊經濟秩序，亦有危害社會治安之虞，應予非難，兼衡其留用人
    數為二人，所生實害非鉅，及犯罪後矢口否認犯行，態度難認良好等一切情狀，
    量處如主文所示之刑，並諭知易服勞役之折算標準，資為懲儆。
據上論結，應依刑事訴訟法第二百九十九條第一項前段，臺灣地區與大陸地區人民關
係條例第八十三條第一項、第十五條第四款，刑法第十一條前段、第四十二條第二項
，罰金罰鍰提高標準條例第二條，現行法規所定貨幣單位折算新臺幣條例第二條，判
決如主文。
本案經檢察官簡美慧到庭執行職務。
中      華      民      國    九十一    年      四      月    二十五    日
                                臺灣板橋地方法院刑事第五庭
                                      法  官  鍾  啟  煌
右正本證明與原本無異。
如不服本判決，應於判決送達後十日內，向本院提出上訴狀 (應附繕本)。
                                      書記官  廖  婷  璇
中      華      民      國    九十一    年      四      月    二十五    日
附錄本案論罪科刑主要法條全文
臺灣地區與大陸地區人民關係條例第十五條
左列行為不得為之：
一  使大陸地區人民非法進入臺灣地區。
二  招攬臺灣地區人民未經許可使之進入大陸地區。
三  使大陸地區人民在臺灣地區從事未經許可或與許可目的不符之活動。
四  僱用或留用大陸地區人民在臺灣地區從事未經許可或與許可範圍不符
    之工作。
五  居間介紹他人為前款之行為。
臺灣地區與大陸地區人民關係條例第八十三條
違反第十五條第四款或第五款規定者，處二年以下有期徒刑、拘役或科或併科新台幣
三十萬元以下罰金。
意圖營利而違反第十五條第五款規定者，處三年以下有期徒刑、拘役或科或併科新台
幣六十萬元以下罰金。
以犯前項之罪為常業者，處五年以下有期徒刑，得併科新臺幣六十萬元以下罰金。
法人之代表人、法人或自然人之代理人、受僱人或其他從業人員，因執行業務犯前三
項之罪者，除處罰行為人外，對該法人或自然人並科以前三項所定之罰金。但法人之
代表人或自然人對於違反之發生，已盡力為防止行為者，不在此限。
